【裁判字號】    95,訴,64
【裁判日期】    950615
【裁判案由】    強盜等
【裁判全文】
臺灣板橋地方法院刑事判決                95年度訴字第64號
公  訴  人  臺灣板橋地方法院檢察署檢察官
被      告  丙○○
指定辯護人  本院公設辯護人  吳天明
被      告  乙○○
指定辯護人  呂翊丞  律師
上列被告等因強盜等案件，經檢察官提起公訴〔９４年度偵字第
２１６９３號、９４年度偵字第２１７０２號〕。本院判決如下
：
    主  文
丙○○共同連續意圖為自己不法之所有，攜帶兇器，以強暴至使
不能抗拒，而取他人之物，累犯，處有期徒刑柒年捌月，扣案如
附表壹所示物品，均沒收。
乙○○共同連續意圖為自己不法之所有，攜帶兇器，以強暴至使
不能抗拒，而取他人之物，處有期徒刑柒年陸月，扣案如附表壹
編號二所示物品，沒收。
    事  實
甲、丙○○前於民國〔下同〕９１年間，因施用毒品案〔臺灣板
    橋地方法院檢察署９１年度毒偵字第２２５１號〕，經本院
    判處有期徒刑捌月確定，嗣於９３年６月５日執行完畢。未
    見悔悟，與其弟乙○○，共同基於意圖為自己不法之所有之
    概括犯意聯絡，兩人騎乘機車頭戴安全帽及口罩，先後於〔
    一〕９４年１２月１１日３時５０分許，攜乙○○所有、客
    觀上足對人之生命、身體、安全構成威脅，具有危險性之菜
    刀壹支，進入臺北縣樹林市○○街７２之１號「田倉超商」
    ，以強暴至使員工戊○○不能抗拒，而取「田倉超商」所有
    之新台幣〔下同〕貳仟元得手。〔二〕同年月１４日２時１
    ０分許，攜上揭菜刀，進入上址「田倉超商」，以相同方式
    至使員工戊○○不能抗拒，而取「田倉超商」所有之壹仟伍
    佰元得手。〔三〕丙○○於同年月１９日１時３０分許，為
    便於強盜他人財物，單獨起意圖為自己不法之所有之犯意，
    在臺北縣樹林市○○街２５巷１弄前，持己有鑰匙壹支，竊
    取丁○○所有牌照號碼ＤＫＦ－０７９號輕機車壹部，得手
    後，搭載不知是項竊盜犯行之乙○○，貳人延續上揭強盜概
    括犯意，於同年月１９日２時５９分許，由丙○○把風，乙○○攜上揭菜刀，進入上址「田倉超商」，以相同方式至使
    員工戊○○不能抗拒，而取「田倉超商」所有之壹仟壹佰元
    得手；嗣於９４年１２月１９日３時１０分許，在臺北縣樹
    林市○○街○段２５１號，經警查獲，並起獲牌照號碼ＤＫ
    Ｆ－０７９號輕機車壹部〔業經員警發交丁○○認領保管〕
    、贓款壹仟壹佰元〔業經員警發交戊○○認領保管〕，並扣
    得丙○○所有供其竊取上列機車之鑰匙壹支、乙○○所有供
    其與丙○○強盜上列財物之菜刀壹支。
乙、案經臺北縣政府警察局樹林分局報請臺灣板橋地方法院檢察
    署檢察官偵查起訴。
    理  由
甲、上列事實，業據被告坦承不諱〔參見本院９５年３月２７日
    準備程序筆錄第２頁、第４頁、９５年６月１日審判筆錄第
    １９頁〕，與證人戊○○、丁○○於偵查時結證情節〔參見
    ９４年度偵字第２１６９３號卷第１０１頁至第１０３頁〕
    ，互核相符，復有〔一〕扣案附表壹所示物品。〔二〕贓物
    認領保管單貳紙〔附９４年度偵字第  ２１６９３號卷第４
    ４頁、第６１頁〕。〔三〕現場照片〔附同上偵卷第５７頁
    、第５８頁、第６５頁至第７８頁〕等足佐。已見被告等自
    白情節，與事實相符；且查：被告等係持扣案菜刀為事實欄
    甲─〔三〕所示強盜犯行，此有現場監視影像翻拍之照片足
    佐〔參見９４年度偵字第２１６９３號卷第７１頁至第７４
    頁〕。被告等於本院審理時自白其等強盜而非搶奪此部份財
    物〔參見本院９５年３月２７日準備程序筆錄第２頁〕，核
    與事實相符，爰認定如事實欄〔起訴書載為：『由乙○○進
    入超商內大喊強盜，丙○○在外把風之方式，而搶奪壹仟壹
    佰元。』〕；本件事證明確，被告等之上揭犯行，堪予認定
    。
乙、核被告等所為，均係犯刑法第３３０條第１項之加重強盜罪
    ，被告丙○○另犯刑法第３２０條第１項之竊盜罪。起訴書
    認被告所為事實欄甲─〔一〕、〔二〕所示犯行，係犯刑法
    第３２８條第１項之普通強盜罪，事實欄甲─〔三〕所示犯
    行強取田倉超商財物之犯行，係犯刑法第３２５條第１項之
    普通搶奪罪，尚有未洽，起訴法條應予變更；其等先後數次
    加重強盜犯行，時間緊接，犯罪構成要件相同，顯係基於概
    括犯意，反覆為之，依連續犯之規定，論以壹罪，並加重其
    刑；被告丙○○所犯加重強盜、竊盜犯行，有方法結果之牽
    連關係，應從一重之加重強盜罪處斷；被告貳人就事實欄所
    示加重強盜犯行，有犯意聯絡與行為分擔，為共同正犯；被
    告丙○○於９１年間，因施用毒品案〔臺灣板橋地方法院檢
    察署９１年度毒偵字第２２５１號〕，經本院判處有期徒刑
    捌月確定，嗣於９３年６月５日執行完畢，此有臺灣高等法
    院被告前案紀錄表在卷足稽，伍年之內，再犯有期徒刑以上
    之本罪，依累犯之規定，遞加重其刑；爰審酌被告等犯罪之
    動機、目的、手段、所致之危害，暨犯罪後態度等一切情狀
    ，量處如主文所示之刑；扣案如附表壹編號一所示機車鑰匙
    係被告丙○○所有供其竊取上列機車所用之物，編號二所示
    菜刀，係被告乙○○所有供其與被告丙○○強盜上列財物所
    用之物，均依法宣告沒收。
丙、無罪部份：
    壹、公訴意旨另以：被告丙○○、乙○○，共同基於意圖為
        自己不法之所有之犯意聯絡，於９４年１２月１４日下
        午５時１０分許，在臺北市○○市○○街１１３號「全
        家便利商店」，由乙○○在外把風、丙○○持菜刀進入
        店內強盜，至店員甲○○不能抗拒，強盜貳萬柒仟陸佰
        元，得後逃逸。因認被告等尚涉此部份強盜犯行。
    貳、按犯罪事實應依證據認定之，無證據不得認定犯罪事實
        ，又不能證明被告犯罪或其行為不罰者應諭知無罪之判
        決，又不能證明被告犯罪應諭知無罪之判決，刑事訴訟
        法第１５４條第２項、第３０１條第１項定有明文。又
        認定犯罪事實應憑積極證據，倘積極證據不足以為不利
        於被告事實之認定時，即應為有利被告之認定，更不必
        有何有利之證據，最高法院３０年上字第８１６號著有
        判例，所謂「積極證據足以為不利被告事實之認定」，
        依據同院七十六年臺上字第四九八六號判例意旨，係指
        據為訴訟上證明之全盤證據資料，在客觀上以達於通常
        一般之人均不致於有所懷疑，而得確信被告確曾犯罪之
        程度；若未達到此一程度，而有合理懷疑之存在時，即
        無從為被告有罪之確信。
    參、查：
        一、被害人甲○○於警詢時，指述著手強盜之人係被告
            乙○○〔參見９４年度偵字第２１６９３號卷第３
            ２頁、第３９頁〕。偵訊時改稱：「沒有〔看到乙○○〕，他〔乙○○〕在外面騎機車把風。」〔參
            見定上偵卷第１０２頁〕。其指訴被害情節，前後
            已歧；至其另稱：「我們是去里長辦公室看監視錄
            影器〔帶〕，看到丙○○坐另一人機車走。」〔參
            見同上偵卷第１０２頁〕。然查偵查卷附監視影像
            翻拍照片〔附同上偵卷第３７頁〕，其視訊異常模
            糊，照片影像並『未』攝得足資辨別何人為犯嫌之
            特徵，據之不足認甲○○指述被告貳人強盜壹節與
            事實相符。
        二、再查，〔一〕被害人甲○○於警詢時，指述犯嫌「
            年約４０至５０歲，身高約１５５至１６０公分左
            右。」〔參見９４年度偵字第２１６９３號卷第３
            ５頁〕。本案被告丙○○３２歲、身高１７０公分
            ，乙○○３０歲、身高１６５公分〔參見本院審判
            筆錄〕。所述搶嫌年齡、身高，與被告不符。〔二
            〕被害人甲○○指述犯嫌「嘴巴紅紅的，有吃檳榔
            。」〔參見同上偵卷第３５頁〕。經當庭勘驗被告
            貳人牙齒「明顯泛黃」〔參見本院審判筆錄第１９
            頁〕。所述搶嫌「吃檳榔」，與被告貳人「牙齒泛
            黃」而無是項習慣，貳者亦異。〔三〕被害人陳姿
            卉指述「歹徒手持約４０公分『尖刀』」〔參見同
            上偵卷第３５頁〕，於本院審理時改稱：『〔刀之
            樣式〕好像是半圓形的』〔參見本院審判筆錄第１
            ６頁〕，前後已歧。本院提示扣案菜刀供甲○○辯
            認，獲覆：『不一樣』〔參見本院審判筆錄第１６
            頁〕。據所述搶嫌所持刀器，與扣案菜刀不同壹端
            ，推見被害人甲○○所述搶嫌，似係另有其人。
        三、末查，證人甲○○於本院審理時，〔一〕不能指認
            被告貳人係否為搶嫌〔參見本院審判筆第８頁〕。
            〔二〕不能辨識被告說話之聲音，是否即係搶嫌所
            言「我要搶劫！」、「把錢交出來！」〔參見同上
            筆錄第８頁、第９頁、第１３頁、第１４頁〕。〔
            三〕不能辨認搶嫌何手持刀〔參見同上筆錄第１０
            頁〕。〔四〕不能確定其於警詢、偵訊中之指認是
            否正確〔參見同上筆錄第１４頁〕。凡此情節，堪
            認證人甲○○，於案發之際，或因緊張慌亂，致未
            以其感官確切體驗「足資辯認」搶嫌之特徵。據此
            ，其於警詢、偵訊所為指認，即有誤指、誤認之虞
            ，自不能據為不利被告之論據。
        四、此外，復查無積極確切之事證，足認被告等涉此部
            份強盜犯行，當屬不能證明其等此部份犯罪，惟公
            訴意旨認此部份與有罪部份，有連續犯之裁判上一
            罪之關係，爰不另為無罪之諭知。
據上論斷，應依刑事訴訟法第２９９條第１項前段、第３００條
，刑法第２８條、第５６條、第３３０條第１項、第３２０條第
１項、第５５條、第４７條、第３８條第１項第２款，罰金罰鍰
提高標準條例第１條前段，判決如主文。
本案經檢察官蔡元仕到庭執行職務。
中    華    民    國    95    年    6     月    15    日
                  刑事第一庭  審判長法  官  鄭水銓
                                    法  官  廖怡貞
                                    法  官  陳福來
以上正本證明與原本無異。
如不服本判決應於送達後10日內向本院提出上訴狀。
                                    書記官  林兆嘉
中    華    民    國    95    年    7     月    28    日
附錄本案論罪科刑法條全文：
刑法第３２０條：
意圖為自己或第三人不法之所有，而竊取他人之動產者，為竊盜
罪，處五年以下有期徒刑、拘役或五百元以下罰金。
意圖為自己或第三人不法之利益，而竊佔他人之不動產者，依前
項之規定處斷。
前二項之未遂犯罰之。
刑法第３２８條：
意圖為自己或第三人不法之所有，以強暴、脅迫、藥劑、催眠術
或他法，至使不能抗拒，而取他人之物或使其交付者，為強盜罪
，處五年以上有期徒刑。
以前項方法得財產上不法之利益或使第三人得之者，亦同。
犯強盜罪因而致人於死者，處死刑、無期徒刑或十年以上有期徒
刑；致重傷者，處無期徒刑或七年以上有期徒刑。
第一項及第二項之未遂犯罰之。
預備犯強盜罪者，處一年以下有期徒刑、拘役或三千元以下罰金
。
刑法第３３０條：
犯強盜罪而有第三百二十一條第一項各款情形之一者，處七年以
上有期徒刑。
前項之未遂犯罰之。
附表壹：
┌──┬────────────┬────┬─────┐
│編號│品                    名│數    量│備      註│
├──┼────────────┼────┼─────┤
│一  │機車鑰匙。              │壹支。  │          │
├──┼────────────┼────┼─────┤
│二  │菜刀。                  │壹支。  │          │
└──┴────────────┴────┴─────┘


司法院資訊處製作；財團法人民間司法改革基金會備份。
